臺灣高等法院交通事件裁定　　　　　　 96年度交抗字第431號
抗　告　人
即受處分人　甲○○
上列抗告人因違反道路交通管理處罰條例案件，不服臺灣臺北地
方法院96年度交聲字第328號，中華民國96年5月31日裁定，提起
抗告，本院裁定如下：
    主  文
原裁定撤銷，發回臺灣臺北地方法院。
    理  由
一、原裁定意旨略以：抗告人即受處分人甲○○於95年12月20日
    7時34分許，駕駛非屬汽車範圍而行駛於道路上之動力機械
    輪胎式起重機（引擎號碼：EN-13440）之事實，業據證人即
    開單告發受處分人之員警鄭永銘於本院96年4月27日調查時
    ，以具結擔保其供述之真實性並在負擔偽證罪之心理處罰狀
    態下證稱：「95年12月30日7點34分左右，在重慶北路、市
    ○○道口東向西方向，發現一部動力機械行駛於道路，當時
    有請駕駛人出示自小客車駕照、通行證，當時異議人出示動
    力機械臨時通行證，因為引擎號碼與臨時通行證上面之引擎
    號碼相符，這張是在有效期間內，但行駛時間內是禁止行駛
    時段，該通行證顯示上午7到9，下午17到19時是禁止，異議
    人已經違反管制時間，就不可以行駛在道路上，其餘時段都
    可以使用。（你舉發時是否可以知道哪些路段是管制路段？
    ）依照通行證上面的記載，應該大部分的路幾乎都能走，我
    們主要是針對時段來取締，時段取締我是依照舉發通知單所
    載的法條舉發。」等語明確，並為受處分人所不否認，是以
    此部分之事實應堪認定。按非屬汽車範圍之動力機械應比照
    交通安全規則第80條之規定向公路監理機關申請核發臨時通
    行證後，方得憑證行駛道路；其行駛道路時應依臨時通行證
    所核定之路線、時間及速限行駛，道路交通安全規則第83條
    第2項第2款、第83條之1定有明文。經查卷附上開臺北市監
    理處核發之動力機械行駛臨時通行證，行駛時間欄記載「07
    -09、17-19禁止行駛外，其餘時間可行駛」，並於注意事項
    欄第4點（原裁定誤載為第5點）記載：「行駛公路及機械規
    格與本證記載不符者，以無通行證論」。而受處分人駕駛時
    間係在上午7時34分左右，顯然違反公路監理機關所核定之
    行駛時間而駕駛動力機械行駛於道路上。揆諸上開條文意旨
    及通行證之記載，縱受處分人領有動力機械行駛臨時通行證
    ，其在通行證核定行駛時間外駕駛，應以無通行證論，即屬
    未依規定請領臨時通行證而駕駛，得據道路交通管理處罰條
    例第32條第1項規定予以處罰，否則上述道路交通安全規則
    之規定及通行證上行駛時間之記載即形同具文，因而駁回受
    處分人之異議等語。
二、抗告意旨略以：(一)抗告人領有臺北市監理處所核發之動力
    機械行駛臨時通行證，卻被依道路交通管理處罰條例第32條
    第1項以「駕駛動力機械未依規定請領臨時通行證」為由裁
    罰，於法自有未合。(二)受處分人並未違反道路交通安全規
    則第83條第2項第2款、第83條之1之規定，主管機關不得依
    道路交通管理處罰條例第32條第1項處罰。(三)行政機關對
    人民處罰應有法律明文規定。(四)遍查相關交通法規，違反
    該通行證注意事項之行為，並無得加以處罰之規定，至多依
    據道路交通管理處罰條例第60條第2項第2款「不遵守公路或
    警察機關，依第五條規定所發布命令」之規定告發，而非同
    條例第32條第1項。為此請撤銷原裁定，另為適法之裁定等
    語。
三、經查：抗告人所駕駛者為道路交通安全規則第83條第1項所
    稱之「非屬汽車範圍之動力機械」，並依同條第2項之規定
    申請核發臨時通行證（原審法院卷第20頁），駕駛該動力機
    械於非屬管制區之台北市市○○道由東向西行駛，在市○○
    道與重慶北路口為台北市政府警察局交通大隊大同分隊警員
    鄭永銘攔停，以「駕駛動力機械未依規定請領臨時通行證」
    及「行駛管制區」為由掣單告發，有台北市政府警察局舉發
    違反道路交通管理事件通知單（單號：北市警交大字第ABU9
    63451號）一紙附於原審法院卷可按，上揭事實為抗告人所
    自承，並與證人即警員鄭永銘於原審法院到庭證述相符（原
    審法院卷第36頁訊問筆錄）。移送機關並據該告發單以受處
    分人所駕駛之動力機械未依規定請領臨時通行證，而予以裁
    罰新台幣三千元。查抗告人領有臨時通行證，復非行駛於管
    制路段，僅因抗告人在該臨時通行證注意事項第4點所載禁
    止行駛之時段行駛，即遭警員鄭永銘以「未請領臨時通行證
    」及「行駛管制區」為由告發。原法院傳訊證人鄭永銘後，
    查明抗告人僅係於禁止時段駕駛該動力機械，所為違反該通
    行證所載注意事項第4點（誤載為第5點）之規定，以無通行
    證論，認原處分機關之裁罰並無違誤，而駁回抗告人之異議
    。按本件告發事由如上所述，顯見該告發與事實不符，原處
    分機關據之為裁罰，已嫌無據。抗告人聲明異議後，原法院
    查明抗告人係於禁止時段內駕駛動力機械，依注意事項第4
    點規定，以無通行證論，因而駁回異議。原法院能否據此駁
    回異議，自有疑義。復查，上開動力機械行駛臨時通行證之
    注意事項，為監理機關所制定，並非行政程序法第150條及
    第159條所稱之法規命令或行政規則，亦非中央法規標準法
    第2條所稱之法律，依據行政罰法第4條之立法意旨，主管機
    關能否據該注意事項加以處罰？未據原法院於裁定理由中說
    明其依據。是抗告人抗告，執此指摘原裁定不當，為有理由
    ，應由本院將原裁定撤銷，發回原法院詳加調查審酌後，另
    為適當之處理。
四、據上論結，應依道路交通案件處理辦法第26條，刑事訴訟法
    第413條前段，裁定如主文。
中　　華　　民　　國　　96　　年　　6　　月　 　22　　日
                  刑事第十二庭審判長法　官   蔡永昌
  　　　　　　　　　　　　    　　　法  官   王梅英
  　　　　　　　　　　　　　　　    法  官   陳榮和
以上正本證明與原本無異。
不得再抗告。
                                    書記官   劉麗芬
中　　華　　民　　國　　96　　年　　6　　月　　23　　日
